臺灣臺中地方法院刑事判決
110年度金訴字第460號
公  訴  人  臺灣臺中地方檢察署檢察官
被      告  黃宇謙


上列被告因違反洗錢防制法等案件，經檢察官提起公訴（110年
度偵字第13787號），及移送併辦（臺灣臺中地方檢察署110年度
偵字第19987、21033號），被告於準備程序中就被訴事實為有罪
之陳述，經本院合議庭裁定由受命法官獨任進行簡式審判程序，
判決如下：
    主    文
黃宇謙幫助犯洗錢防制法第十四條第一項之一般洗錢罪，處有期
徒刑肆月，併科罰金新臺幣貳萬元，罰金如易服勞役，以新臺幣
壹仟元折算壹日。
    犯罪事實
一、黃宇謙已預見將金融帳戶交予他人使用，極有可能幫助他人
    用以詐欺社會大眾轉帳或匯款至該帳戶，並於提領後切斷資
    金金流以隱匿詐欺犯罪所得之去向及所在而進行洗錢，竟基
    於即使發生亦不違反本意之幫助詐欺及幫助洗錢之犯意，於
    民國109年9月26日前某日，在空軍一號臺中站，將其前所申
    設之台新國際商業銀行帳號00000000000000號帳戶（下稱台
    新銀行帳戶）之存摺、提款卡、密碼等物，透過空軍一號貨
    運寄送予真實姓名年籍不詳之人（依卷內證據資料無從認定
    係3人以上共同為之）。嗣該不詳之人即意圖為自己不法之
    所有，基於詐欺取財及洗錢之犯意，分別於如附表所示之時
    間，以如附表所示之方式，詐騙陳哲仁、徐國榮、李埕豐等
    人，致其等均陷於錯誤，而分別於如附表所示之時間，匯款
    如附表所示之款項至黃宇謙上開台新銀行帳戶內，旋遭不詳
    之人轉出，以製造資金斷點並隱匿詐欺犯罪所得之去向及所
    在，而為洗錢行為。嗣因陳哲仁、徐國榮、李埕豐等人察覺
    有異報警處理，始循線查悉上情。
二、案經陳哲仁訴由新北市政府警察局土城分局移請臺灣臺中地
    方檢察署檢察官偵查起訴，及徐國榮訴由高雄市政府警察局
    鼓山分局；李埕豐訴由基隆市警察局第四分局移請臺灣臺中
    地方檢察署檢察官偵查後移送併辦。
    理    由
一、被告黃宇謙所犯係死刑、無期徒刑、最輕本刑為3年以上有
    期徒刑以外之罪，其於準備程序中就前揭被訴事實為有罪之
    陳述，經受命法官告知簡式審判程序之旨，並聽取被告及公
    訴人之意見後，本院認無不得或不宜改依簡式審判程序進行
    之情事，依刑事訴訟法第273條之1第1項、第284條之1規定
    ，裁定由受命法官獨任進行簡式審判程序；且依刑事訴訟法
    第273條之2及第159條第2項規定，不適用傳聞法則有關限制
    證據能力之相關規定，合先敘明。
二、得心證之理由：
　　上開犯罪事實業據被告於本院準備程序及審理中均坦承不諱
    ，並經告訴人陳哲仁、徐國榮、李埕豐於警詢中證述明確（
    見110年度偵字第13787號卷第21至23頁，110年度偵字第199
    87號卷第33至38頁，110年度偵字第21033號卷第25至27頁）
    ，且有被告之台新銀行帳戶交易明細、告訴人陳哲仁持用手
    機之LINE對話訊息畫面翻拍照片、轉帳明細截圖、內政部警
    政署反詐騙諮詢專線紀錄表（見110年度偵字第13787號卷第
    27至45頁、第63至67頁、第73至74頁）；告訴人徐國榮之內
    政部警政署反詐騙諮詢專線紀錄表、新北市政府警察局林口
    分局林口派出所受理詐騙帳戶通報警示簡便格式表、金融機
    構聯防機制通報單、自動櫃員機轉帳明細影本、匯款申請書
    影本、與LINE名稱「百百」之對話訊息截圖（見110年度偵
    字第19987號卷第63至64頁、第67頁、第85頁、第105至130
    頁）；告訴人李埕豐之新北市政府警察局三重分局重陽派出
    所受理詐騙帳戶通報警示簡便格式表、金融機構聯防機制通
    報單、聯邦銀行匯款申請書客戶收執聯（見110年度偵字第2
    1033號卷第35頁、第61頁、第95頁）在卷可稽，足認被告之
    自白與事實相符，而堪採信，本件事證明確，被告犯行洵堪
    認定，應予依法論科。
三、論罪科刑： 　　　   
  ㈠按行為人提供金融帳戶提款卡及密碼予不認識之人，固非屬
    洗錢防制法第2條所稱之洗錢行為，不成立一般洗錢罪之正
    犯；然行為人主觀上如認識該帳戶可能作為收受、提領特定
    犯罪所得使用，他人提領後會產生遮斷資金流動軌跡以逃避
    國家追訴、處罰之效果，仍基於幫助之犯意而提供，則應論
    以幫助犯一般洗錢罪（最高法院刑事大法庭108年度台上大
    字第3101號裁定意旨參照）。查被告提供其申設台新銀行帳
    戶之存摺、提款卡及密碼予他人使用，使得收受上開帳戶之
    人於向如附表各編號所示之告訴人陳哲仁、徐國榮、李埕豐
    詐騙財物後，得以使用被告上開帳戶做為匯款及提領工具，
    產生遮斷資金流動軌跡以逃避國家追訴、處罰之效果，而遂
    行詐欺取財及一般洗錢之犯行，顯係參與詐欺取財及一般洗
    錢構成要件以外之行為。是核被告所為，係犯刑法第30條第
    1項前段、洗錢防制法第14條第1項之幫助一般洗錢罪，及刑
    法第30條第1項前段、第339條第1項之幫助詐欺取財罪。被
    告以同一交付台新銀行帳戶存摺、提款卡、密碼之行為，同
    時幫助取得上開金融資料之人，向如附表各編號所示之告訴
    人3人詐取財物，及實行一般洗錢犯行，係想像競合犯，應
    從一情節較重之幫助一般洗錢罪處斷。臺灣臺中地方檢察署
    110年度偵字第19987、21033號移送併辦部分，與本案經起
    訴之犯罪事實有想像競合犯之裁判上之一罪關係，本院自應
    併予審酌。
  ㈡被告係基於幫助之犯意而為非屬詐欺取財及一般洗錢犯行之
    構成要件行為，為幫助犯，爰依刑法第30條第2項之規定，
    按正犯之刑減輕之。又被告於本院準備程序及審理時亦坦認
    幫助犯一般洗錢之犯行，爰依洗錢防制法第16條第2項之規
    定，遞減輕其刑。
  ㈢爰審酌被告率爾交付帳戶資料予他人供犯罪使用，紊亂社會
    正常交易秩序，並使不法之徒藉此輕易於詐騙後取得財物，
    致檢警難以追緝，助長詐騙犯罪風氣，並提高社會大眾遭受
    詐騙損失之風險，並考量告訴人陳哲仁、徐國榮、李埕豐遭
    詐欺損失之金額，及被告於本院準備程序中坦承犯行，惟未
    能賠償告訴人3人損害之犯後態度，兼衡本件並無證據足認
    被告有因此獲致不法利得，及自陳為高中肄業之智識程度，
    擔任廚師，月薪約新臺幣（下同）4萬元，未婚，需扶養其
    父母之家庭經濟狀況（見本院卷第62頁）等一切情狀，量處
    如主文所示之刑，並就併科罰金刑部分，諭知如易服勞役之
    折算標準。
四、至被告提供予真實姓名、年籍均不詳之人供犯本案犯行使用
    之台新銀行帳戶之存摺及提款卡，雖均屬被告所有供其幫助
    犯本案所用之物，惟均未扣案，況於告訴人李埕豐報案後，
    該帳戶已於109年10月25日23時23分遭列為警示帳戶，有金
    融機構聯防機制通報單存卷可參（見110年度偵字第21033號
    卷第61頁），是該帳戶已無再遭不法利用之虞，無預防再犯
    之必要，且此等提領工具僅為帳戶使用之表徵，本身價值低
    廉，可以再次申請，亦具有高度之可替代性，欠缺刑法上之
    重要性，爰依刑法第38條之2第2項之規定，不予宣告沒收。
    又本件並無積極具體證據足認被告為本件犯行有獲取任何對
    價，亦無積極證據足認被告確有分得任何告訴人3人受騙損
    失之金額之情形，自不生犯罪所得應予沒收之問題，附此敘
    明。　　　　
據上論斷，應依刑事訴訟法第273條之1第1項、第299條第1項前
段，洗錢防制法第14條第1項、第16條第2項，刑法第11條、第30
條第1項前段、第2項、第339條第1項、第55條、第42條第3項前
段，刑法施行法第1條之1第1項，判決如主文。
本案經檢察官蔣志祥提起公訴，檢察官郭景銘移送併辦，檢察官
温雅惠到庭執行職務。
中    華    民    國   110    年     11   月    19    日
                    刑事第十四庭  法  官  黃司熒
以上正本證明與原本無異。
如不服本判決應於收受判決後20日內向本院提出上訴書狀，並應
敘述具體理由；其未敘述上訴理由者，應於上訴期間屆滿後20日
內向本院補提理由書（均須按他造當事人之人數附繕本）「切勿
逕送上級法院」。
告訴人或被害人如不服判決，應備理由具狀向檢察官請求上訴，
上訴期間之計算，以檢察官收受判決正本之日起算。
                                  書記官  林雅慧
中　　華　　民　　國　　110 　年　　11　　月　　19　　日
附錄本案論罪科刑法條全文：
洗錢防制法第14條
有第二條各款所列洗錢行為者，處7年以下有期徒刑，併科新臺
幣5百萬元以下罰金。
前項之未遂犯罰之。
前二項情形，不得科以超過其特定犯罪所定最重本刑之刑。

中華民國刑法第339條
意圖為自己或第三人不法之所有，以詐術使人將本人或第三人之
物交付者，處5年以下有期徒刑、拘役或科或併科50萬元以下罰
金。
以前項方法得財產上不法之利益或使第三人得之者，亦同。
前二項之未遂犯罰之。 　　
【附表】　　
編號 備註 告訴人 詐騙方式 告訴人匯款時間 金額（新臺幣） 1 即起訴之犯罪事實 陳哲仁 於109年4月中旬，透過網路自稱「林婉如」、LINE名稱「文文」與陳哲仁聯繫，佯以各種理由借款，致陳哲仁陷於錯誤，而依指示操作網路銀行轉帳。 ①109年10月14日8時58分 ②109年10月19日8時58分 ③同日13時49分 ④109年10月22日9時29分 ⑤同日9時30分 ①4萬元 ②3萬元 ③1萬5000元 ④2500元 ⑤2萬2500元 2 即移送併辦意旨書犯罪事實一、㈠ 徐國榮 於109年9月15日12時許，以臉書、LINE名稱「百百」與徐國榮聯繫，佯稱因在酒店工作，及阿公、自己住院等原因而急需用錢云云，致徐國榮陷於錯誤，而依指示臨櫃匯款、操作ATM轉帳。 ①109年10月8日13時35分 ②109年10月19日10時7分 ③同日10時26分 ④同日12時52分 ⑤同日13時50分 ⑥109年10月20日12時26分 ⑦同日12時28分 ⑧同日14時33分 ⑨109年10月23日12時0分 ⑩同日12時1分 ⑪同日12時19分 ⑫同日12時43分 ⑬同日15時7分 ①2萬8000元 ②5萬元（併辦意旨漏載該筆款項） ③2萬元 ④9萬元 ⑤9萬元（併辦意旨漏載該筆款項） ⑥10萬元（併辦意旨漏載該筆款項） ⑦7萬元（併辦意旨漏載該筆款項） ⑧4萬5000元 ⑨10萬元（併辦意旨誤載為1萬元） ⑩10萬元（併辦意旨誤載為1萬元） ⑪2萬元 ⑫2萬元 ⑬5萬2000元 3 即移送併辦意旨書犯罪事實一、㈡ 李埕豐 於109年7月底某日，以LINE名稱「Amanda」聯繫李埕豐，佯稱因債務、阿嬤過世土地過戶等原因而急需用錢云云，致李埕豐陷於錯誤，而依指示臨櫃匯款。 ①109年9月29日9時41分 ②109年10月6日9時30分 ①70萬元 ②56萬元